【裁判字號】    92,上易,945
【裁判日期】    920709
【裁判案由】    詐欺
【裁判全文】
台灣高等法院台中分院刑事判決                    九十二年度上易字第九四五號
    上  訴  人
    即  被  告  乙○○
右上訴人因被告常業詐欺案件，不服臺灣台中地方法院九十二年度訴字第八０六號中
華民國九十二年四月十四日第一審判決（起訴案號：臺灣台中地方法院檢察署九十一
年度偵字第二一七四四號），提起上訴，本院判決如左：
      主  文
原判決撤銷。
乙○○無罪。
      理  由
一公訴意旨略以：被告乙○○在假釋期間內仍不知保持良好品性，於九十一年九月
    初某日，基於幫助他人詐取財物或為其他犯法行為之常業犯意，將其所有台中北
    屯郵局局號００２１３５─１號帳號０６１０２３─１號帳戶及提款卡與提款密
    碼等資料，提供詐欺集團作為向不特定人詐財之用。嗣戊○○、丙○○、己○○
    、鐘淑真、丁○等人依該不詳姓名者所刊登之報紙廣告或夾報廣告，欲辦理信用
    貸款，依所刊登之電話以附表所示編號一至五之方式聯絡後信以為真而如數匯款
    至前揭乙○○帳戶，然均未能貸得款項，始發覺被騙。嗣乙○○於九十一年十一
    月六日十七時許，至臺中市○○區○○路三七之一號北屯郵局辦理存簿掛失手續
    時，經郵局人員報警查獲，因認被告涉有刑法第三百四十條常業詐欺之幫助犯。
二、按犯罪事實應依證據認定之，無證據不得推定其犯罪事實；又不能證明被告犯罪
    或其行為不罰者，應諭知無罪之判決，刑事訴訟法第一百五十四條第三百零一
    條第一項分別定有明文。又認定犯罪事實所憑之證據，無論其為直接或間接證據
    ，在訴訟上之證明均須於通常一般之人均不致有所懷疑而得確信其為真實之程度
    ，始得據為有罪之認定，倘其證明尚未達到此一程度而有合理之懷疑存在，以致
    無從形成對被告不利之確信時，依據罪疑利益歸於被告之法則，即應儘先為有利
    被告之判斷，不得徒憑主觀上之臆測遽行排除有利於被告之可能。又，刑事訴訟
    之被告依法並無自證無罪之義務，若控罪所憑之積極證據，在生活經驗上尚不足
    以排除其他有利被告之合理推斷，致不足以證明犯罪事實時，仍不能因被告否認
    犯罪之辯解不成立，資為無視積極證據不足之理由，通觀最高法院七十六年度台
    上字第四九八六號、三十年上字第四八二號、三十年上字第一八三一號等判例所
    持一貫見解，不難明瞭。
三、公訴意旨認被告乙○○涉有本件詐欺罪嫌，係以：(1)被告於警詢初供時，先則表
    示只遺失存簿，經警追問才稱連同提款卡、印章一起遺失，並表示提款密碼未寫
    在提款卡或存簿，不知他人如何以提款卡領取，嗣於偵查中改稱曾告訴二、三朋
    友密碼云云，前後供述不一。(2)被告自承辦公室曾失竊一些小東西，豈會未發現
    存摺、提款卡、印章等重要物品有無遺失之理？且被告曾兩度因詐欺罪被法院判
    刑，依理應較一般人更小心，辦公室失竊豈會不報案？況且被告將上開物品放置
    於辦公室內，被告為負責人，每日至公司上班，豈會遺失數月仍不知情？所辯顯
    違常理等情為其論據。訊據被告乙○○堅決否認有前開犯行，先於檢察官偵查中
    辯稱：其於九十一年五月二十七日開戶之後，就將存摺、提款卡及印章放置在臺
    中市○○區○○里○○街十之七號其所經營之昊緯貿易有限公司辦公室內，至十
    一月六日十五時許才發現存摺、提款卡及印鑑章遺失，而去郵局辦理掛失止付手
    續云云。再於原審審理時再辯解稱其不曾將上開資料交給任何人使用，不知道上
    開資料在何時遺失或被偷，其發現資料不見之後就馬上去辦理掛失，應係因為其
    曾在公司內多次說到提款密碼，而被他人得知而偷去使用等語。
四、本院查：
  (一)被害人戊○○、丙○○、己○○、鐘淑真、丁○等人被害事實，分別據各該被害
    人於警詢及檢察官偵查時指訴明確，並有郵政國內匯款執據、交易明細等影本附
    卷可憑，是被告所有上開帳戶確經人利用做為詐財匯款之用應無疑義。
  (二)本件就被告如何以幫助犯意，提供上開帳戶，供詐欺集團做為向不特定人詐財之
    用等情，均乏積極證據足資證明。被害人己○○、丙○○於檢察官偵查，與被告
    對質時，亦均陳稱無法確認施詐之人聯絡電話聲音與被告相同等語。
  (三)刑事訴訟之被告依法並無自證無罪之義務，不能因被告否認犯罪之辯解不成立，
    資為無視積極證據不足之理由，已見前述，是不能僅憑被告於警詢時，就遺失物
    品除存簿外，是否包括連同提款卡、印章及就他人是否知悉其密碼所供不一、未
    及時就失竊為報案等事項，做為認定被告犯罪之依據。況被告有懲治盜匪條例、
    詐欺、違反動產擔保交易法等多項前科，迨九十一年二月十三日始假釋，假釋期
    滿日為九十四年七月十五日，目前仍在假釋期間，其如提供個人帳戶供他人做為
    收取詐欺款項之用，必然自暴其犯行，依一般人之智識程度，當不致為此愚行，
    被告是否願擔此必然風險，就常情而論，實有合理可疑。
  (四)提款卡之密碼固極為私密，非一般人所得知悉，但在事理上，無法排除真正犯罪
    行為人以猜測或被告無心洩露之可能，在缺乏其他佐證之情形下，顯不得以此認
    定本件犯行。
五、綜上所述，公訴人所舉上開證據，其證明力尚未到達至通常一般之人均不致有所
    懷疑而得確信其為真實之程度，就被告是否有幫助常業詐欺犯行尚有合理之懷疑
    存在，本院盡調查能事，復查無其他積極證據足資證明被告犯罪，本院既無從形
    成對被告不利之確信，依前開證明依法自應為無罪之諭知。被告上訴否認犯行為
    有理由，原審未查，遽為被告有罪之判決，尚有未洽，應予撤銷改判，為被告無
    罪之判決。
六、據上論結，應依刑事訴訟法第三百六十九條第一項前段、第三百六十四條、第三
    百零一條第一項，判決如主文。
本案經檢察官甲○○到庭執行職務。
中      華      民      國      九十二   年       七      月     九     日
                                    臺灣高等法院臺中分院刑事第四庭
                                          審判長法  官  洪  耀  宗
                                      法  官  江  德  千
                                                法  官  劉  登  俊
右正本證明與原本無異。
被告不得上訴。
檢察官得上訴。
如不服本判決應於收受送達後十日內向本院提出上訴書狀，其未敘述上訴之理由者並
得於提起上訴後十日內向本院補提理由書（均須按他造當事人之人數附繕本）。
                                                書記官  鄧  智  惠
中      華      民      國      九十二   年       七      月     九     日
附表：
編號  時    間  匯款人  匯款金額  匯款項目  貸款及聯絡經過大致情形
                        （新台幣）
一   91.09.18  戊○○   38,800元  保險費    誠泰銀行信用貸款與自稱
                                            王美貞襄理、劉經理聯絡
二   91.09.18  丙○○  175,200元  保險費    臺新銀行信用貸款與自稱
                                            張淑芬襄理聯絡
三   91.09.19  己○○  133,200元  保險費    誠泰銀行信用貸款與自稱
                                            張啟華襄理聯絡
四   91.09.20  鐘淑真   30,960元  保險費    臺新銀行信用貸款與自稱
                                            張淑芬襄理聯絡
五   91.09.20  丁  ○   50,880元  保險費    富邦銀行信用貸款與自稱
                                            陳文峰襄理、吳淑貞專員
                                            聯絡
                                                                        Ｉ


司法院資訊處製作；財團法人民間司法改革基金會備份。
